臺灣高等法院民事判決
110年度家再易字第2號
再 審原 告  行政院國軍退除役官兵輔導委員會桃園市榮民服務
            處（即李樹來之遺產管理人）

法定代理人  徐偉光  


訴訟代理人  蕭萬龍律師
再 審被 告  王保明  


上列當事人間確認遺囑無效等事件，再審原告對於中華民國110
年2月24日本院確定判決（109年度家上字第321號），提起再審
之訴，本院判決如下：
    主      文
再審之訴駁回。
再審訴訟費用由再審原告負擔。
    事實及理由
一、按提起再審之訴，應於30日之不變期間內提起。前項期間，
    自判決確定時起算，民事訴訟法第500條第1項、第2項分別
    定有明文。查本院109年度家上字第321號判決（下稱原確定
    事件，所為判決下稱原確定判決）於民國110年3月9日送達
    兩造，因兩造均未提起上訴，而於110年4月1日確定等情，
    有送達證書、本院民事判決確定證明書為憑（本院卷第17、
    41至45頁），再審原告於同年月30日提起本件再審之訴，未
    逾不變期間，核無不合。
二、再審原告主張原確定判決於其不利部分，有民事訴訟法第49
    6條第1項第1款、第2款所定事由，提起再審之訴，係以：依
    李樹來所立公證遺囑（下稱系爭遺囑）記載遺贈予再審被告
    之存款為「台灣銀行中壢分行000000000000號存款及18%優
    利存款」、「台灣銀行中壢分行000000000000號存款」（下
    稱系爭存款），合計僅新臺幣（下同）33萬3,526元，未包
    含李樹來之桃園榮院代管款4萬5,682元及郵局存款161萬5,2
    60元合計199萬4,468元（下稱系爭款項）。原確定判決誤以
    系爭存款加上系爭款項後，扣除除戶及死亡證明費、殯葬費
    用、公示催告規費、公示催告登報費、房屋及土地書狀補給
    費等費用後之結餘款174萬2,358元為李樹來遺贈予再審被告
    之存款金額而判命伊給付，其主文顯與判決理由中引用之系
    爭遺囑內容不符。原確定判決將系爭遺囑解釋為李樹來將所
    有存款均遺贈與再審被告，有違法律行為之解釋方法，亦屬
    適用法規顯有錯誤。依民事訴訟法第496條第1項第2款、第1
    款規定，就原確定判決命伊給付174萬2,358元其中超過33萬
    3,526元部分提起再審之訴。並聲明：㈠原確定判決主文第2
    項㈢命再審原告給付再審被告174萬2,358元，其中命給付超
    過33萬3,526元部分廢棄；㈡上開廢棄部分，再審被告之第二
    審上訴駁回。
三、本院之判斷：
　㈠按再審之訴顯無再審理由者，得不經言詞辯論，以判決駁回
    之，民事訴訟法第502條第2項定有明文。又按民事訴訟法第
    496條第1項第2款所謂判決理由與主文顯有矛盾，係指判決
    依據當事人主張之事實，認定其請求或對造抗辯為有理由或
    無理由，而於主文為相反之諭示，且其矛盾為顯然者而言（
    最高法院80年台再字第130號民事判決意旨參照）。原確定
    判決於理由項下認定李樹來以系爭遺囑將其遺產遺贈與再審
    被告，再審原告為其遺產管理人，應依系爭遺囑之法律關係
    給付再審被告174萬2,358元，再審被告之上訴為有理由（見
    原確定判決事實及理由欄貳、五、㈡及六），並於主文諭示
    廢棄第一審判決關於駁回再審被告該部分之訴部分，命再審
    原告給付再審被告174萬2,358元，有原確定判決可憑（本院
    卷第11至16頁），並無判決理由與主文顯有矛盾之情形，再
    審原告主張原確定判決有民事訴訟法第496條第1項第2款之
    再審事由，即無可採。
  ㈡次按所謂適用法規顯有錯誤，係指裁判所適用之法規顯然不
    合於法律規定，或與司法院現尚有效及大法官會議之解釋，
    或消極的不適用法規顯然影響裁判者而言，並不包括裁判理
    由矛盾、理由不備、取捨證據失當、調查證據欠周、漏未斟
    酌證據、認定事實錯誤及在學說上諸說併存致發生法律上見
    解歧異等情形在內（最高法院104年度台聲字第1206號、100
    年度台再字第33號裁判意旨參照）。事實審法院解釋意思表
    示，縱有不當，亦不生適用法規顯有錯誤問題（參照最高法
    院64年台再字第140號判決意旨）。原確定判決認定李樹來
    以系爭遺囑將其包含該判決附表編號1所示不動產及現金174
    萬2,358元之遺產遺贈與再審被告，判命再審原告應移轉該
    不動產所有權並給付174萬2,358元予再審被告，有該判決可
    稽（本院卷第11至16頁），核係斟酌兩造辯論意旨及調查證
    據之結果，依自由心證所為之認定，屬事實審法院依職權解
    釋意思表示認定事實之範疇，無論原確定判決認定事實當否
    ，究與適用法規顯有錯誤之規定無涉，再審原告依民事訴訟
    法第496條第1項第1款規定提起再審之訴，亦屬無據。
  ㈢綜上所述，原確定判決並無再審原告所指民事訴訟法第496 
    條第1項第1款、第2款之再審事由，再審原告提起本件再審
    之訴，顯無理由，爰不經言詞辯論，逕以判決駁回之。
四、據上論結，本件再審之訴為顯無理由，依民事訴訟法第502 
    條第2項、第78條，判決如主文。　　　
中　　華　　民　　國　　110 　年　　6 　　月　　24　　日
                  家事法庭
                      審判長法  官   蕭胤瑮
                            法  官   袁雪華
                            法  官   楊舒嵐
正本係照原本作成。
不得上訴。
中　　華　　民　　國　　110 　年　　6 　　月　　24　　日

                            書記官   常淑慧